【裁判字號】    97,簡,6
【裁判日期】    971127
【裁判案由】    違反海關緝私條例
【裁判全文】
臺北高等行政法院判決
                                     97年度簡字第00006號
原      告  甲○○○
            乙○○
被      告  財政部臺北關稅局
代  表  人  饒平（局長）
上列當事人間因進口貨物核定稅則號別事件，原告不服財政部中
華民國96年12月7 日台財訴字第09600369310 號及第0000000000
0 號訴願決定（案號：第00000000號及第00000000號），提起行
政訴訟，本院判決如下：
    主  文
原告之訴駁回。
訴訟費用由原告負擔。
    事實及理由
一、司法院於民國（下同）92年9 月17日以（92）院台廳行一字
    第23681 號令，依行政訴訟法第229 條第2 項之規定，將同
    條第1 項之簡易案件金額（價額）提高為20萬元，並於93年
    1 月1 日實施。本案係因原告不服被告96年5 月7 日北普稽
    字第0961010509號及第0000000000號重審復查決定而涉訟，
    核其所涉罰鍰金額各為新台幣（下同）80,325元，合計160,
    65 0元，依行政訴訟法第229 條第1 項第2 款規定，應依簡
    易訴訟程序進行之，並不經言詞辯論為判決。又原告起訴後
    ，被告代表人變更為饒平，是新任代表人具狀聲明承受訴訟
    ，核無不合，應予准許，合先敘明。
二、事實概要：原告甲○○○、乙○○於92年5 月12日自澳洲搭
    乘長榮航空股份有限公司（下稱長榮航空）第BR-316班機入
    境時，經被告執檢關員根據臺灣臺南地方法院檢察署（下稱
    台南地檢署）檢察官及臺北市政府警察局士林分局（下稱士
    林分局）人員通知，自原告所攜托運行李內之「CRABTREE &
    EVELYN」牌LAVENDER FLORAL WATER 保養化妝水瓶內查獲液
    態K 他命，純質淨重分別為1,102.91公克、1,115.04公克，
    係屬管制物品，匿不申報，規避檢查。被告乃依海關緝私條
    例第39條第1 項、第36條第1 項之規定，各處沒入系爭貨物
    ，併貨價1 倍之罰鍰分別為新台幣（下同）419,106 元及42
    3,717 元。原告不服循序提起行政救濟，經本院95年度訴字
    第326 號及95年度訴字第322 號判決以被告比照安非他命（
    第二級毒品）之價格核估系爭K 他命（第三級毒品）之價格
    ，顯然無據為由，撤銷訴願決定及原處分（復查決定），著
    由被告核實查明系爭K 他命之完稅價格，據為裁罰之基礎另
    為處分。被告依上開判決意旨，參據財政部關稅總局驗估處
    （下稱驗估處）重核簽復查價結果，將系爭愷他命改按CI F
    TWD10.71/ml 核估，據以核計完稅價格各為80,325元（合計
    為160,650 元），並以96年5 月7 日北普稽字第0961010509
    號及第0000000000號重審復查決定，將原所處貨價1 倍之罰
    鍰均變更為80,325元，其餘復查均駁回。原告復提起訴願，
    遭決定駁回，遂提起行政訴訟。
三、原告起訴主張：台灣高等法院95年度囑上訴字第4 號刑事判
    決已澄清原告無匿不申報、規避檢查及無故意過失等情。又
    澳洲MAVLAB公司出售之精油（每瓶25CC）含KETAMAV 100 公
    絲（mg），被告用以比照之易眠靜1000僅載每CC含KETAMINE
    115.20公絲，而未註明其體積單位，不知其單位是瓶、粒或
    片，被告據此計算MAVLAB公司所出售精油之K 他命含量，顯
    有謬誤。又依澳洲MAVLAB公司之商業發票計算，可知原告每
    人所帶精油（每人各6 盒，每盒5 瓶，每瓶50CC）中所含之
    K 他命總重量為3 公克（每人30瓶，每瓶所含愷他命為100
    mg，30×100mg ＝3,000mg ＝3g），是被告應以原告不知情
    攜入自用之微量違禁品而予免罰。並聲明求為判決撤銷訴願
    決定及原處分。
四、被告則以：
  (一)依臺灣桃園地方法院（下稱桃園地院）94年度矚訴字第1號
    判決書事實三：「張家榮、陳明華則分別偕同其等女友‧‧
    ‧嗣於同日下午6 時許在桃園中正機場二期航廈入境檢查室
    ，遭員警會同海關人員當場查獲，並扣得前揭液態K 他命17
    0 盒（共計1,019 瓶，每瓶250CC ）‧‧‧。」原告等各攜
    帶30瓶液態K 他命，每瓶250CC 。查被告曾向內政部警政署
    刑事警察局（下稱刑事局）函詢系爭毒品純度，經該局以96
    年10月30日刑鑑字第0960159835號函告：「查本局92年5 月
    13日‧‧‧鑑驗通知書鑑驗結果一、（二）2.測得愷他命平
    均純度約為14.7% 。若以愷他命水溶液的密度約為1g/ ml時
    ，經推算純度約為147.0mg/ml」。是原告所稱每瓶50CC，每
    瓶含愷他命100 公絲（mg），總重量為3 公克愷他命云云，
    核不足採。
  (二)按刑罰與行政罰性質不同，構成要件有別，毒品危害防制條
    例係刑事特別法，海關緝私條例為行政法規，各由司法機關
    與行政機關本於職權依法審理認定，行政法院（現改制為最
    高行政法院）51年判字第92號判例可資參照。本案雖經臺灣
    高等法院刑事判決原告無罪，惟依上開判例意旨，原告尚難
    因此解免其依海關緝私條例應負之行政罰責。又國人出國旅
    遊因受託攜帶違法物品入境遭受處罰之事件迭次發生，故政
    府及媒體一再公開呼籲國人注意防範，以免掉入陷阱，原告
    等應已熟知，既因免費接受招待旅遊，難於拒絕受託攜帶物
    品，尤應特別提高警覺，注意避免為人利用攜帶毒品或其他
    違禁品入境，以免受罰。原告竟疏於注意，致生攜帶K 他命
    管制物品入境之違法事實，縱無故意亦難謂無過失，自不能
    免罰。
  (三)依海關緝私條例第39條第1 項及第36條第1 項規定，旅客出
    入國境，攜帶應稅貨物或管制物品匿不申報或規避檢查者，
    即應予處罰。原告係受託攜帶K 他命毒品，核屬重大違法案
    件，並無自用規定之適用。又本案所處之罰鍰金額（每人80
    ,325元），遠逾海關緝私條例第45條之1 情節輕微認定標準
    有關完稅價格未逾5,000 元之限制，核非屬情節輕微得以免
    罰之案件，被告依法論處，洵屬妥適等語，資為抗辯。並聲
    明求為判決駁回原告之訴。
五、本院之判斷：
  (一)按「旅客出入國境，攜帶應稅貨物或管制物品匿不申請或規
    避檢查者，沒入其貨物，並得依第36條第1 項論處」「私運
    貨物進口、出口或經營私運貨物者，處貨價1 倍至3 倍之罰
    鍰。」為海關緝私條例第39條第1 項、第36條第1 項所明定
    。
  (二)原告甲○○○、乙○○於92年5 月12日自澳洲搭乘長榮航空
    第BR-316班機入境時，經被告執檢關員根據台南地檢署檢察
    官及士林分局人員通知，自原告所攜托運行李內之「
    CRABTREE & EVELYN 」牌LAVENDER FLORAL WATER 保養化妝
    水瓶內查獲液態K 他命，純質淨重分別為1,102.91公克、
    1,115.04公克，係屬管制物品，有匿不申報，規避檢查之違
    法行為之事實，有士林分局刑事案件移送書、刑事警察局92
    年5 月23日刑鑑字第0920091852號鑑驗通知書、查扣清冊、
    緝私報告書及本院95年度訴字第326 號、322 號判決等件影
    本可稽（見原處分卷1 附件8 、卷2 附件1 、2 ），原告確
    有攜帶K 他命管制物品入境之事實，堪以認定。是被告對原
    告各為沒入系爭貨物，併處貨價1 倍罰鍰之處分，揆諸首開
    規定，並無不合。
  (三)海關緝私條例第39條第1 項規定規範之對象為「旅客」，是
    旅客出入國境，如有攜帶應稅貨物或管制物品者，即應據實
    申報，如匿不申報或規避檢查者，即應予處罰。本件原告於
    所提訴願書均自稱系爭貨物係以精油禮盒包裝完整，盒內之
    精油瓶瓶身均貼有顯示精油品牌與容量之標籤，精油瓶外部
    包有塑膠伸縮膜，從瓶口一直封到瓶底等語。是依此包裝外
    觀，無論真正之貨主或原告，均有意使海關或他人相信系爭
    貨物為精油禮盒包裝之精油，原告亦稱其主觀上認知為攜帶
    精油入境，故若原告為申報，其所申報者必為精油，不可能
    申報為K 他命。然事實上系爭貨物為內含高純度K 他命之溶
    劑，原告以精油禮盒封裝之形態攜帶入境，自屬匿不申報，
    規避檢查。
  (四)原告刑事責任部分雖獲判無罪，然充其量僅能證明其非故意
    ，不能證明其無過失。按國人出國旅遊頻繁迄今數十年，受
    託攜帶物品入境若疏未注意，極易觸法違規，已為國人普遍
    周知之常識，況媒體新聞不時報導，機場亦有警示標語。查
    原告參加澳洲六日遊之旅遊團，並未支付26,000元之團費，
    而係免費接受招待旅遊，其受託攜帶物品，尤應負有注意避
    免所攜帶之物品為毒品或其他違禁物品之作為義務，並依規
    定據實申報，以免受罰。惟原告受託攜帶封裝完整「外觀」
    為精油，實際內容物不明之物品，既未明確查知受託物品為
    可攜帶者，致遭查獲攜帶毒品入境，縱無故意或不知情屬實
    ，亦難謂無過失，自不能免罰。
  (五)原告復就作為裁罰基礎之系爭貨物完稅價格為爭執，主張被
    告核估之方式有誤。經查：
  1.按「從價課徵關稅之進口貨物，其完稅價格以該進口貨物之
    交易價格作為計算根據。」「進口貨物之完稅價格，未能依
    第29條規定核定者，海關得按該貨物出口時或出口前、後銷
    售至中華民國之同樣貨物之交易價格核定之。‧‧‧」「進
    口貨物之完稅價格，未能依第29條及前條規定核定者，海關
    得按該貨物出口時或出口前、後銷售至中華民國之類似貨物
    之交易價格核定之。‧‧‧」「進口貨物之完稅價格，未能
    依第29條、第31條及前條規定核定者，海關得按國內銷售價
    格核定之。」「進口貨物之完稅價格，未能依第29條、第31
    條、第32條及前條規定核定者，海關得按計算價格核定之。
    」「進口貨物之完稅價格，未能依第29條、第31條、第32條
    、第33條及前條規定核定者，海關得依據查得之資料，以合
    理方法核定之。」為關稅法第29條第1 項、第31條第1 項前
    段、第32條第1 項、第33條第1 項、第34條第1 項及第35條
    所明定。
  2.系爭貨物之完稅價格，被告初查係依原告攜帶液態K 他命淨
    重及刑事警察局92年5 月13日刑鑑字第0920088284號鑑驗通
    知書鑑驗結果一、(二)2 測得K 他命平均純度為14.7 %核計純
    質淨重，再據驗估處92年7 月31日通報，以純質淨重按CIF
    TWD38 萬/ 公斤核計，據以科處原告貨價1 倍之罰鍰分別為
    419,106 元及423,717 元。於本院以95年度訴字第326 號、
    322 號判決就完稅價格部分指摘後，被告函請驗估處複核結
    果，以K 他命係三級毒品，為管制物品，原告攜帶系爭液態
    K 他命入境匿不申報，故無關稅法第29條之適用，且查無
    KETAMAV 及澳大利亞生產類似貨物之價格資料，亦無同法第
    31及32條之適用；又來貨既未於國內進口，自無合於同法第
    33條之國內銷售價格及第34條之計算價格；乃依關稅法第35
    條規定，參據查得曾有進口類似貨品IMALGENE 1000 （易眠
    靜1000，動物用麻醉劑，KETAMINE含量：115.2 mg/ml ，折
    合以W/L 計算為11.52%），92年5 月27日自法國出口，價格
    為CIF TWD 107.11/BOT（10ml），按CIF TWD 10.71/ml核估
    系爭貨物完稅價格（見原處分卷2 附件3 、5 ），核與前揭
    規定尚無不合。
  3.系爭貨物之K 他命純度經被告向刑事警察局函詢，該局以96
    年10月30日刑鑑字第0960159835號函復：「查本局92年5 月
    13日刑鑑字第0920088284號鑑驗通知書鑑驗結果一、(二)2.測
    得愷他命平均純度約為14.7% ，若以K 他命水溶液的密度約
    為1g/ml 時，經推算純度約為147.0mg/ml」（見原處分卷2
    附件5 ），相較於易眠靜1000（K 他命純度115.2mg/ ml ，
    系爭貨物之K 他命含量較高，被告按K 他命含量較低之價格
    CIF TWD 10.71/ml核估系爭貨物貨價，已屬對原告有利，足
    認被告已依關稅法第35條規定，根據查得之資料，以合理方
    法核定系爭貨物之完稅價格。是被告重行核算原告攜帶系爭
    液態K 他命之貨價各為80,325元（每人各攜帶5 盒，每盒6
    瓶，每瓶250cc ，計30瓶7,500cc ，以TWD 10.71/ml核計）
    ，變更核處罰鍰各為80,325元，並維持沒入系爭貨物之處分
    ，於法並無違誤。
  (六)原告受託攜帶K 他命毒品入境，屬重大違法案件，並無自用
    可言，且系爭貨物之貨價經核估各為80,325元，遠超過「海
    關緝私條例第45條之1 情節輕微認定標準」所定完稅價格未
    逾5,000 元免罰之標準，顯非情節輕微得以免罰之案件。
六、綜上所述，原告主張均無可採。從而原處分以原所處貨價罰
    鍰部分應予變更，貨物沒入部分並無違法及不當，將原所處
    貨價1 倍之罰鍰均變更為80,325元，其餘復查駁回，訴願決
    定予以維持，均無違誤。原告徒執前詞，訴請撤銷訴願決定
    及原處分不利於原告部分，為無理由，應予駁回。至於原告
    訴請撤銷原處分對其有利部分，核與行政訴訟之本旨不合，
    併予駁回。又兩造其餘陳述於判決結果不生影響，無庸一一
    論列，併予敘明。
據上論結，本件原告之訴為無理由，依行政訴訟法第233 條第1
項、第98條第1 項前段、第104 條，民事訴訟法第85條第1 項前
段，判決如主文。
中    華    民    國    97    年    11    月   27     日
                    臺北高等行政法院第三庭
                                    法  官  楊  莉  莉
上為正本係照原本作成。
本件以訴訟事件所涉及之法律見解具有原則性者為限，始得於本
判決送達後20日內向本院提出上訴狀並表明上訴理由，如已於本
判決宣示後送達前提起上訴者，應於判決送達後20日內補具上訴
理由（均按他造人數附繕本），且經最高行政法院許可後方得上
訴。
中    華    民    國    97    年    11    月   27     日
                                    書記官  林  俞  文


司法院資訊處製作；財團法人民間司法改革基金會備份。
